【裁判字號】    90,重訴,29
【裁判日期】    900831
【裁判案由】    違反槍砲彈藥刀械管制條例
【裁判全文】
臺灣高雄地方法院刑事判決                            九十年度重訴字第二九號
    公  訴  人  臺灣高雄地方法院檢察署檢察官
    被      告  乙○○
    指定辯護人  甲○
右列被告因違反槍砲彈藥刀械管制條例案件，經檢察官提起公訴（八十九年度偵字第
二００六四號），甲○判決如左：
    主  文
乙○○未經許可，製造可發射子彈具有殺傷力之改造玩具手槍，處有期徒刑陸年，併
科罰金新台幣壹拾萬元，罰金如易服勞役，以佰元（即新台幣玖佰元）折算壹日。
扣案之改造玩具手槍貳支（槍枝管制編號：0000000000號、000000
0000號）、電鑽壹支、銼刀肆支，均沒收。
    事  實
一、乙○○於民國八十九年三月底，在高雄市○○路六合夜市內，向年籍姓名不詳之
    人，以新台幣（以下同）八千元、五千三百元之價格，同時購得仿ＢＥＲＥＴＴ
    Ａ廠半自動手槍製造之玩具手槍、仿ＷＡＬＴＨＥＲ廠半自動手槍製造之金屬玩
    具手槍各一支，旋於購得後之第二天，即基於將該玩具手槍改裝製造成具殺傷力
    之槍枝之故意，利用下班時間，接續在其高雄縣鳳山市○○路五九九號三樓住處
    ，未經許可以其所有之電鑽、銼刀等工具，將前開仿ＢＥＲＥＴＴＡ廠半自動手
    槍製造之玩具手槍拆除槍管內阻鐵、槍管加裝金屬襯管方式，將前開仿ＷＡＬＴ
    ＨＥＲ廠半自動手槍製造金屬玩具手槍拆除槍管內阻鐵方式，前後歷時約一個半
    月，於八十九年五月中旬製造完成為可發射金屬子彈具有殺傷力之改造玩具手槍
    二支，製造完成後即未經許可而持有該等槍械，並持製造完成之仿ＢＥＲＥＴＴ
    Ａ廠半自動手槍製造之玩具手槍，在前開博愛路住處試射金屬子彈二、三發。嗣
    於八十九年五月二十二日十五時四十分許，在前開博愛路處為警當場查獲，並扣
    得其持有及所有之改造玩具手槍二支（槍枝管制編號分別為：00000000
    00號、0000000000號）、供改造玩具手槍用之電鑽一支、銼刀四支
    。
二、案經內政部警政署高雄港務警察所移送台灣高雄地方法院檢察署檢察官偵查起訴
    。
    理  由
一、右揭於八十九年三月底，在高雄市○○路六合夜市內購得仿ＢＥＲＥＴＴＡ廠半
    自動手槍製造之玩具手槍、仿ＷＡＬＴＨＥＲ廠半自動手槍製造之金屬玩具手槍
    各一支，並在高雄縣鳳山市○○路五九九號三樓住處，以電鑽、銼刀等工具，將
    前開玩具手槍分別拆除槍管內阻鐵及槍管加裝鐵管、拆除槍管內阻鐵，嗣於八十
    九年五月中旬製造完成為可發射金屬子彈之改造玩具手槍二支，復持製造完成之
    仿ＢＥＲＥＴＴＡ廠半自動手槍製造之玩具手槍，在前開博愛路處試射金屬子彈
    二、三發之事實，業據被告乙○○於九十年七月二十五日、九十年八月三日甲○
    調查時、九十年八月二十一日甲○審理時一再供承不諱，且扣案玩具手槍二支，
    經送鑑定結果：「送鑑手槍二支：一支（槍枝管制編號：000000000
    0號），認係由仿ＢＥＲＥＴＴＡ廠半自動手槍製造之滑套為金屬材質，槍管為
    塑膠材質之玩具手槍拆除槍管內之阻鐵並於管內加襯內徑約六．五ｍｍ之金屬襯
    管改造而成之改造手槍，惟其彈室部分仍為塑膠材質；以打擊底火（藥）引爆子
    彈內火藥為發射動力，至於是否具殺傷力，請卓參隨附之”槍枝殺傷力鑑驗說明
    ”。一支（槍枝管制編號：0000000000號），認係由仿ＷＡＬＴＨ
    ＥＲ廠半自動手槍製造之金屬玩具手槍拆除槍管內阻鐵改造而成之改造手槍，機
    械性能良好，可擊發適用子彈，認具殺傷力。」，此有內政部警政署刑事警察局
    八十九年五月三十日刑鑑字第六六五九八號鑑驗通知書在卷可憑，足認被告前開
    有改造所購得之玩具手槍之自白與事實相符，又依前開鑑驗通知書所附”槍枝殺
    傷力鑑驗說明”，本件仿ＢＥＲＥＴＴＡ廠半自動手槍製造之玩具手槍經改造後
    ，裝填子彈適當，其最具威力之發射動能，可達二０焦耳╲平方公分以上，足以
    穿入人體皮肉層，具殺傷力，惟因槍枝材質部份為塑膠，於發射子彈時，因子彈
    之爆炸高壓，可能造成爆裂，極易傷及持槍者，內政部警政署刑事警察局乃不再
    就個案測試，但佐以被告前開有持改造完成之仿ＢＥＲＥＴＴＡ廠半自動手槍製
    造之玩具手槍試射子彈二、三發之供述，及並無爆裂等情觀，自足認該經改造之
    仿ＢＥＲＥＴＴＡ廠半自動手槍製造之玩具手槍具殺傷力；至於被告於甲○審理
    時另辯稱：「我不會改造槍枝，只是拆拆而已」云云，顯為避重就輕之詞，炯不
    足採。此外復有被告所有供改造玩具手槍用之電鑽一支、銼刀四支扣案可資佐證
    ，是本件事證已明，被告犯行洵堪認定。
二、被告將本不具殺傷力之玩具手槍二支，改造為可發射子彈具有殺傷力之槍枝，核
    其所為，係犯槍砲彈藥刀械管制條例第十一條第一項之製造槍砲罪。公訴人於起
    訴書雖認被告改造手槍係犯槍砲彈藥刀械管制條例第七條第一項之製造手槍罪，
    惟槍砲彈藥刀械管制條例第七條第一項所規範之手槍係指「制式」手槍，以經各
    國合法武器（兵器）工廠為殺敵、獵物、攻擊、防禦等目的所生產製造之手槍為
    限，如係改造「模型槍」以外具殺傷力之其他槍枝，則屬「其他可發射金屬或子
    彈具有殺傷力之各式槍枝」，此有卷附內政部警政署八十六年十二月二十七日（
    八五）刑鑑字第七八０一九號函可稽，本案扣案之手槍二支均係由仿造之玩具手
    槍改造完成，已詳如前述，自非制式槍枝，惟檢察官於論告時已改引槍砲彈藥刀
    械管制條例第十一條第一項論告，故無須變更起訴法條。被告行為後，槍砲彈藥
    刀械管制條例第十一條於八十九年七月五日修正公布，惟此次修正除在第一項中
    增列「第一項」規定外，其餘各項之犯罪構成要件及法定刑度均未更易，被告製
    造槍枝自應適用裁判時之槍砲彈藥刀械管制條例第十一條第一項處斷。又被告同
    時接續改造玩具手槍二支之犯行，僅成立單純一罪，其製造後持有之低度行為，
    為製造槍枝之高度行為所吸收，不另論罪。爰審酌被告改造玩具手槍，對社會有
    潛在危險性，威脅他人生命、身體之安全，且有多次違反槍砲彈藥刀械管制條例
    前科，此有卷附台灣高等法院被告全國前案紀錄表、台灣高雄地方法院檢察署刑
    案資料查註紀錄表可按，惟犯後承犯行，態度尚稱良好，及犯罪之動機、手段、
    目的等一切情狀，量處如主文所示之刑，並就所併科之罰金部分諭知易服勞役之
    折算標準。扣案之改造玩具手槍二支（槍枝管制編號：0000000000號
    、0000000000號）為違禁物，電鑽一支、銼刀四支為被告所供改造玩
    具手槍用，此為被告所自承，分別依刑法第三十八條第一項第一款、第二款宣告
    沒收。至於另扣案彈匣三個、改造手槍工具一批（除前開電鑽一支、銼刀四支外
    ），均非屬違禁物，被告復供陳非供改造玩具手槍用，自不予宣告沒收，附此說
    明。
三、按保安處分係對受處分人將來之危險性所為拘束其身體、自由等之處置，以達教
    化與治療之目的，為刑罰之補充制度，本諸法治國家保障人權之原理及刑法保護
    作用，其法律規定之內容，應受比例原則之規範，使保安處分之宣告，與行為人
所為行為之嚴重性、行為人所表現之危險性及對於行為人未來行為之期待性相當
    。槍砲彈藥刀械管制條例第十九條第一項規定：「犯第七條、第八條、第十條、
    第十一條、第十二條第一項至第三項、第十三條第一項至第三項之罪，經判處有
    期徒刑者，應於刑之執行完畢或赦免後，令入勞動場所，強制工作，其期間為三
    年。」此項規定不問對行為人有無預防矯治其社會危險性之必要，一律宣付強制
    工作三年之部分，限制其中不具社會危險性之受處分人之身體、自由部分，其所
    採措施與所欲達成預防矯治之目的及所需程度，不合憲法第二十三條所定之比例
    原則，大法官會議釋字第四百七十一號著有解釋在案。故犯該條例第十九條第一
    項所列舉之罪，依個案情節符合比例原則部分，固應適用該條例宣告保安處分；
    至不符部分而應宣告保安處分者，則仍由法院斟酌刑法第九十條第一項規定之要
    件，依職權為之。被告所為雖係犯槍砲彈藥刀械管制條例第十一條第一項之製造
    槍砲罪，並經甲○判處有期徒刑，然其犯行僅為就市售之玩具手槍加以改造，犯
    後未久旋遭查獲，犯案情節尚屬單純，且未持用扣案之槍枝為其他重大危害社會
    公共安全等犯行，或有其他集團性犯罪之情形，且本件犯罪，業經甲○判處有期
    徒刑六年，足以達到預防其再犯之特別目的，依比例原則權衡結果，應認對被告
    無預防矯治其社會危險性之必要，依據前開大法官會議解釋意旨，本件並無槍砲
    彈藥刀械管制條例第十九條第一項規定之適用，故不併予宣告於刑之執行完畢或
    赦免後，令入勞動場所，強制工作三年，亦附此敘明。
據上論斷，應依刑事訴訟法第二百九十九條第一項前段，槍砲彈藥刀械管制條例第十
一條第一項，刑法第十一條前段、第二條第一項前段、第四十二條第二項、第三十八
條第一項第一款、第二款，罰金罰鍰提高標準條例第二條，現行法規所定貨幣單位折
算新台幣條例第二條，判決如主文。
本案經檢察官郭武義到庭執行職務。
中      華      民      國    九十      年      八      月    三十一    日
                                  臺灣高雄地方法院刑事第一庭
                                      審判長法官  林水城
                                            法官  郭佳瑛
                                            法官  曾逸誠
右正本證明與原本無異。
如不服本判決，應於判決送達後十日內，向甲○提出上訴狀。
                            書記官    許玉城
中    華    民    國      九十      年      八      月      三十一      日
附錄本案論罪科刑法條全文：
槍砲彈藥刀械管制條例第十一條第一項
未經許可，製造、販賣或運輸第四條第一項第一款所稱其他可發射金屬或子彈具有殺
傷力之各式槍砲者，處五年以上有期徒刑，併科新臺幣一千萬元以下罰金。


司法院資訊處製作；財團法人民間司法改革基金會備份。
